臺灣高等法院刑事裁定
110年度聲再字第312號
再審聲請人
即受判決人  張志安



代  理  人  林倩芸律師
            陳軾霖律師
            鍾承哲律師                  
上列再審聲請人即受判決人因違反毒品危害防制條例案件，對於
本院109年度上訴字第2540號，中華民國109年9月25日第二審確
定判決（第一審案號：臺灣新北地方法院109年度訴字第103號，
起訴案號：臺灣新北地方檢察署108年度偵字第17582號、109年
度偵字第250號），聲請再審，本院裁定如下：
    主  文
再審之聲請駁回。 
    理  由
一、再審意旨略以：再審聲請人即受判決人張志安（下稱聲請人
    ）因違反毒品危害防制條例案件，經本院以109年度上訴字
    第2540號判決（下稱原確定判決）駁回上訴確定。惟證人陳
    亦評於民國108年8月15日偵訊時，並未證述其有於108年4月
    20日交易時，交付金錢給聲請人；另證稱其後3次交易交付
    金錢給聲請人之人為其女友高寶雲，是證人陳亦評之前開證
    述非其親身經歷，故無證據能力。況聲請人與高寶雲不相識
    ，亦未曾自其處取得金錢，此情如就高寶雲為訊問即明，惟
    原審卻未調查即認定聲請人有販賣毒品犯行，顯有證據應調
    查而未調查之違法。又證人陳亦評上開證述與其於108年7月
    19日偵訊時之證述前後矛盾，復未經對質詰問，是其證詞憑
    信性甚低。甚者，證人陳亦評就毒品交易價格之證述與證人
    林俊宏之證述及聲請人自白之價格差異甚大，亦徵證人陳亦
    評之證述不足憑採。又證人陳亦評曾於本案事發時點相近之
    本院109年度上訴字第927號違反毒品危害防制條例一案（下
    稱另案）中為求減刑之寬典，供稱毒品係由聲請人提供，惟
    經警追查，並非屬實，有該案判決在卷可證，則其於本案為
    相同內容之證述，應係求另案減刑而為攀咬，可信性甚低。
    是本件有上述之新事證，爰依刑事訴訟法第420條第1項第6
    款之規定聲請再審，並聲請傳喚證人高寶雲及調閱本院另案
    之全案卷宗，調查證人陳亦評於另案之供述，即可證明證人
    陳亦評證述內容不實，而聲請人於本案毒品交易中未取得對
    價，亦無販賣第二級毒品之故意云云。
二、按有罪之判決確定後，因發現新事實或新證據，單獨或與先
    前之證據綜合判斷，足認受有罪判決之人應受無罪、免訴、
    免刑或輕於原判決所認罪名之判決者，為受判決人之利益，
    得聲請再審；此所謂新事實或新證據，指判決確定前已存在
    或成立而未及調查斟酌，及判決確定後始存在或成立之事實
    、證據，刑事訴訟法第420條第1項第6款、第3項分別定有明
    文。準此，所謂「新事實」或「新證據」，須具有未判斷資
    料性之「新規性」，舉凡法院未經發現而不及調查審酌，不
    論該事實或證據之成立或存在，係在判決確定之前或之後，
    就其實質之證據價值未曾予評價者而言。如受判決人提出之
    事實或證據，業經法院在審判程序中為調查、辯論，無論最
    終在原確定判決中本於自由心證論述其取捨判斷之理由；抑
    或捨棄不採卻未敘明其捨棄理由之情事，均非未及調查斟酌
    之情形（最高法院109年度台抗字第1099號裁定意旨參照）
    。又刑事訴訟法所規定之再審及非常上訴制度，雖均為救濟
    已確定之刑事判決而設，惟再審制度係就原確定判決認定事
    實錯誤而設之救濟程序，與非常上訴程序係為糾正原確定判
    決法律上錯誤者有別，是如主張原確定判決採證違背證據法
    則及應於審判期日調查而未調查之證據，均屬原確定判決有
    無違背法令而得否由檢察總長據以提起非常上訴之問題，與
    再審程序係就原確定判決認定事實是否錯誤之救濟制度無涉
    （最高法院110年度台抗字第706號裁定意旨參照）。再者，
    刑事訴訟法第429條之3第1項規定：「聲請再審得同時釋明
    其事由聲請調查證據，法院認有必要者，應為調查」，揆其
    立法意旨，係考量再審聲請人倘無法院協助，甚難取得相關
    證據以證明所主張之再審事由時，得不附具證據，而釋明再
    審事由所憑之證據及其所在，同時請求法院調查。法院如認
    該項證據與再審事由之存在有重要關連，在客觀上顯有調查
    之必要，即應予調查。從而，倘再審聲請人無甚難取得證據
    之情形、未能釋明證據存在及其所在，並與再審事由有重要
    關連，或再審之聲請指涉之事項非於受判決人利益有重大關
    係，足以動搖原確定判決結果，法院即無依聲請調查證據之
    必要。此與於一般刑事審判程序，當事人為促使法院發現真
    實，得就任何與待證事實有關之事項，聲請調查證據，且法
    院除有同法第163條之2第2項各款所示情形外，皆應予調查
    之情況，截然不同（最高法院109年度台抗字1888號裁定意
    旨參照）。
三、經查：
　㈠原確定判決認定聲請人犯修正前毒品危害防制條例第4條第2
    項之販賣第二級毒品罪及修正前同法第11條第1項之持有第
    一級毒品罪，係審酌聲請人於警詢、偵訊及法院歷審之自白
    、證人即購毒者陳亦評、林俊宏於警詢、偵訊中關於主要情
    節之證述，以及臺灣新北地方法院（下稱第一審法院）核發
    之搜索票、新北市政府警察局刑事警察大隊搜索扣押筆錄、
    扣押物品目錄表、扣押物品收據、扣案物品照片、自助儲物
    空間租賃合約書、押金收據（小巢迷你倉）、刷卡進出資料
    、聲請人所持用門號0000000000號行動電話之通訊監察譯文
    、第一審法院通訊監察書暨所附電話附表（108年度聲監字
    第340號、108年度聲監續字第548號）、臺北榮民總醫院108
    年8月9日北榮毒鑑字第C0000000號毒品成分鑑定書、108年8
    月23日北榮毒鑑字第C0000000號毒品成分鑑定書、108年8月
    23日北榮毒鑑字第C0000000-Q號毒品成分鑑定書、扣案之海
    洛因1包、甲基安非他命2包、聲請人持用之行動電話1支等
    證據資料，經逐一剖析，互核印證結果，始據以認定確有本
    案犯罪事實，並詳予說明何以認定聲請人就販賣第二級毒品
    甲基安他命犯行確有營利之意圖。是以原確定判決乃係綜合
    上揭各項事證，斟酌各項對聲請人有利、不利之證據，始認
    定聲請人確有本案犯行，此俱有卷內資料及原確定判決在卷
    足按，並經本院依職權調取本院109年度上訴字第2540號全
    案電子卷證核閱無訛。　　
　㈡聲請意旨固以證人陳亦評就毒品價金交付所為之證述，並非
    親身經歷；其就毒品價金之證述與證人林俊宏之證述及聲請
    人之自白互有齟齬；且其偵訊時之證述前後矛盾，復未經對
    質詰問，應無證據能力。至證人陳亦評證稱交付金錢給聲請
    人之人為其女友高寶雲，然高寶雲與聲請人並不相識，亦未
    交付毒品對價之金錢給聲請人，原審對此關鍵證人未傳喚調
    查，即認定聲請人有販賣毒品犯行，顯有證據應調查而未調
    查之違法云云。惟查，證人陳亦評於警詢、偵訊中之證述，
    業經本院原審依法踐行證據調查程序（見本院原審卷第128
    頁），而為適當之辯論，且原確定判決就其調查、取捨證據
    之結果及憑以認定本案犯罪事實之心證理由，已詳予論述，
    並無所謂未予審酌之情形；而原確定判決認定聲請人有販賣
    第二級毒品犯行，係依憑上揭卷內事證綜合判斷，已如前述
    ，非僅憑證人陳亦評之證言，即行論罪。聲請意旨以上所指
    各詞，無非僅係任憑己見，對於原確定判決採證認事職權行
    使之片面指摘，或對法院依職權取捨證據持相異評價或有所
    質疑，俱非屬「新事實」或「新證據」之提出。至聲請人指
    摘證人陳亦評未經對質詰問，其證述無證據能力，及原審未
    傳喚證人高寶雲，顯有證據應調查而未調查之違法云云。惟
    聲請人對於本件犯罪事實，既於警詢、偵訊、第一審及本院
    原審時均坦承不諱，且與證人即購毒者陳亦評、林俊宏證述
    之情節一致，縱令於審判中未詰問證人陳亦評及傳喚高寶雲
    為證，顯無害於其訴訟權益，抑且聲請人於第一審及本院原
    審亦均未聲請詰問證人陳亦評及傳喚證人高寶雲（見第一審
    卷第76、124、125頁、本院原審卷第138頁），對於證人陳
    亦評之證言並表示沒有意見，是本院原審自無所謂未經交互
    詰問證人及應調查而未調查之違法，此參以原確定判決經聲
    請人上訴後，亦由最高法院以109年度台上字第5953號判決
    同此見解而駁回上訴在案，即見其明，故聲請人執此指摘，
    已屬無據。況聲請人所指證人陳亦評之證述未經詰問，並無
    證據能力，且本院原審未傳喚證人高寶雲，顯有應調查而未
    調查之違法等節，俱屬原確定判決有無違背法令而得否提起
    非常上訴之問題，並非聲請再審之救濟範疇，聲請人執此聲
    請再審，亦容有誤會。
　㈢聲請意旨復請求傳喚證人高寶雲，欲以證明陳亦評證述內容
    不實；且請求調閱本院另案之全案卷宗，欲證明證人陳亦評
    於另案曾稱毒品係由聲請人所提供，惟經警追查，並非屬實
    ，則其於本案為相同內容之證述，實為求另案減刑，故可信
    性甚低，足認聲請人並未取得毒品交易對價，亦無販賣第二
    級毒品之故意云云。惟查，聲請人對於本件犯罪事實，既於
    警詢、偵訊、第一審及本院原審審理時均坦承不諱，且核與
    證人即購毒者陳亦評證述之情節一致，復佐以上揭各項證據
    ，俱足以補強聲請人自白之真實性及證人陳亦評證述之憑信
    性，堪認聲請人之自白及證人陳亦評之證述均非虛構，因此
    聲請人確有販賣毒品之事實，已達於確信其為真實之程度。
    又販賣毒品罪係以著手販售毒品為其成立要件，且毒品一經
    售出即屬既遂，要與販毒者是否確有收得對價無關，故依聲
    請意旨所述，高寶雲僅係代為交付金錢給聲請人之人，其縱
    到庭為證，亦僅事關聲請人有無收得價金一節，對於聲請人
    販賣毒品罪之認定，並未產生合理懷疑，無足動搖原確定判
    決認定之結果，自無依其聲請傳喚該證人而調查之必要。再
    者，證人陳亦評於另案之供述既與本案之證述一致，即與本
    院原審調查之證據實質上相同，仍非所謂之「新事實」或「
    新證據」，且由此益徵證人陳亦評之證述具有憑信性。至該
    證人於另案所指聲請人為其毒品上游一事，因警方未能查獲
    ，另案判決始未能適用毒品危害防制條例第17條第1項規定
    對該證人減輕其刑，此核與該證人於本案之證述是否可信係
    屬兩事，則聲請人請求調閱另案全案卷宗，難認與聲請人犯
    行之認定具有重大關聯，亦未產生合理懷疑，無足動搖原確
    定判決所認定之結果，自同無准予調查之必要。
四、綜上所述，聲請人所執再審理由，或僅係聲請人就原確定判
    決關於證據之取捨及證明力判斷職權之適法行使，再次予以
    爭執，而未提出任何新事實或新證據以供審認，或屬原確定
    判決之審判有無違背法令及得否聲請非常上訴救濟之範疇；
    至其所為調查證據之聲請，經核亦無必要。是以，聲請人再
    審之聲請顯無理由，應予駁回，且無依刑事訴訟法第429條
    之2規定通知聲請人及其代理人到場聽取意見之必要，庶免
    徒然浪費有限之司法資源（最高法院109年度台抗字第263號
    裁定意旨參照），併此敘明。
據上論斷，應依刑事訴訟法第434條第1項，裁定如主文。
中　　華　　民　　國　　110 　年　　8 　　月　　16　　日
　　　　　　　　　刑事第九庭  審判長法　官  潘翠雪
　　　　　　　　　　　　　　　　　  法　官  陳俞婷
　　　　　　　　　　　　　　　　　  法　官  陳信旗
以上正本證明與原本無異。
如不服本裁定，應於收受送達後10日內向本院提出抗告狀。
                                    書記官  董佳貞
中　　華　　民　　國　　110 　年　　8 　　月　　16　　日